臺灣臺中地方法院刑事判決　　　　　　 96年度自緝字第291號
自　訴　人　乙○○
　　　　　　甲○○
被　　　告　丙○○
上列被告因詐欺案件，經自訴人提起自訴（原字號：83年度自字
第969號），本院判決如下：
    主  文
本件免訴。
    理  由
一、本件自訴意旨略以：被告丙○○自民國八十二年十一月間某
    日起至八十三年間某日止，向甲○○謊稱：岱將公司信用良
    好，欲向其調借支票，向銀行票貼使用，致使甲○○不疑有
    詐，即分別簽發如附表一所示面額共計新台幣（下同）七百
    七十四萬元之支票六張交予被告丙○○，惟被告丙○○竟持
    上開支票向他人調借款項，得手後復未於各該支票之發票日
    將款項存入甲○○上開支票之帳戶內，致使各該支票之執票
    人向甲○○求償，至此甲○○始知受騙。於八十三年四月五
    日，被告丙○○復以同一方法，致使乙○○不疑有詐，而簽
    發如附表二所示面額合計一千六百四十四萬元之支票十二張
    交予被告丙○○，惟被告丙○○竟持上開支票向他人調借款
    項，致使各該支票執票人向乙○○求償，乙○○始知受騙。
    因認被告丙○○涉犯刑法第三百三十九條第一項之詐欺取財
    罪嫌。
二、按案件曾經判決確定者，應諭知免訴之判決，並得不經言詞
    辯論為之，刑事訴訟法第三百零二條第一款、第三百零七條
    分別定有明文。前開規定，依刑事訴訟法第三百四十三條並
    為自訴程序所準用。又案件曾經判決確定者，應為免訴之判
    決，此項原則關於實質上一罪或裁判上一罪，均有適用。連
    續犯係裁判上之一罪，其一部分犯罪事實曾經判決確定者，
    其效力當然及於全部，故檢察官復將其他部分重行起訴，應
    諭知免訴之判決，即應以先確定者有既判之拘束力，後確定
    者應為免訴之諭知，最高法院四十九年度台非字第二十號著
    有判例、八十年度台非字第五二二號判決意旨可資參照。
三、又被告行為後，刑法業於九十四年二月二日修正公布，於九
    十五年七月一日施行，而行為後法律有變更者，適用行為時
    之法律，但行為後之法律有利於行為人者，適用最有利於行
    為人之法律，現行刑法第二條第一項定有明文。經查：刑法
    第五十六條連續犯之規定，業經公布刪除，則被告先後多次
    行使偽造私文書罪及詐欺取之犯行，因行為後新法業已刪除
    連續犯之規定，此刪除雖非犯罪構成要件之變更，但顯已影
    響行為人刑罰之法律效果，自屬法律有變更。而刑法修正之
    後，原屬連續犯之數個犯罪行為，依新法應數罪併罰，比較
    修正前之規定，可依裁判上一罪論處，顯然修正前之規定較
    有利於被告，自應適用修正前即行為時之法律論處。
四、經查：
（一）自訴人乙○○、甲○○於八十三年八月二十九日以前揭理
      由、一之事實，向本院提起自訴，自訴被告丙○○涉犯刑
      法第三百三十九條第一項之詐欺取財罪，有本院八十三年
      度自字第九六九號（宇股承辦）卷宗可稽，此案於八十三
      年十一月四日以八十三年中院瑞刑緝字第一九五八號對被
      告丙○○發佈通緝在案。另自訴人陳光雄於八十四年三月
      二日，又向本院提起自訴，自訴被告丙○○與王麗娜、甲○○、葉婉穎、賴秀河共同涉犯詐欺取財罪【註：嗣甲○○、葉婉穎、賴秀河三人於八十四年四月二十七日判決無
      罪】，亦有本院八十四年度自字第二七三號（政股承辦）
      卷宗可按，此案於八十四年四月二十九日以八十四年中院
      瑞刑緝字第六九一號對被告丙○○發佈通緝在案。
（二）嗣被告丙○○於八十五年六月七日緝獲到案，經政股法官
      訊問後，給以交保，並僅就八十四年四月二十九日之八十
      四年中院瑞刑緝字第六九一號通緝案予以撤銷通緝（見八
      十五年六月十一日八十五年中院全刑銷第八０二號），且
      分案八十五年度自緝字第六二四號（自訴人為陳光雄，被
      告為丙○○、王麗娜二人），由政股辦理。政股法官於八
      十八年五月五日以八十五年度自緝字第六二四號，就自訴
      人陳光雄提起自訴部分及檢察官移送併辦（八十三年度偵
      字第一三一一一、一五八七六號、八十四年度偵字第六二
      四五八、四三二四號及八十五年度偵緝字第一四八號）部
      分，判處被告丙○○有期徒刑一年六月，緩刑五年【有本
      院八十五年度自緝字第六二四號判決書一份附卷可稽】。
      經自訴人陳光雄及檢察官上訴後，臺灣高等法院臺中分院
      於八十八年六月二十九日以八十八年度上訴字第一三六六
      號，就八十五年度自緝字第六二四號及檢察官之同上揭併
      辦案審理結果，予以撤銷原判決，判處被告丙○○有期徒
      刑一年六月【有臺灣高等法院臺中分院八十八年度上訴字
      第一三六六號判決書一份在卷可參】。再經被告丙○○上
      訴最高法院後，最高法院於九十年三月十五日以九十年度
      台上字第一五八二號駁回其上訴，而經確定在案（註：被
      告丙○○迄於九十五年六月二十三日始經緝獲入監執行，
      現仍於臺灣臺中監獄臺中分監執行中）。
（三）茲查，臺灣高等法院臺中分院八十八年度上訴字第一三六
      六號判決，認本件自訴人乙○○、甲○○自訴之被告丙○○上開詐欺取財犯罪事實部分與自訴人陳光雄所自訴被告
      丙○○詐欺取財之犯罪事實，時間緊接，所犯均為構成要
      件相同之罪，顯係基於概括之犯意反覆為之，為連續犯，
      具有裁判上一罪之關係，而併予判決。本院亦同此連續犯
      之認定。而既然自訴人陳光雄所自訴被告賴瀧詐欺取財之
      犯罪事實，業據判決確定在案，則該判決確定效力即應及
      於本件自訴人乙○○、甲○○自訴之被告本件所犯詐欺取
      財之犯罪事實，揆諸前揭法律規定及判例意旨，本件詐欺
      取財罪係連續犯一部分犯罪事實曾經判決確定，其效力及
      於全部，即為前案確定判決效力所及，是本件爰不經言詞
      辯論，諭知免訴之判決。
五、據上論斷，應依刑事訴訟法第三百四十三條、第三百零二條
    第一款、第三百零七條，判決如主文。
中　　華　　民　　國　　96　　年　　 6　　月　　15  　日
                刑事第十五庭  審判長  法  官  曾佩琦
                                      法  官  郭瑞祥
                                      法  官  蔡美華
以上正本證明與原本無異。
如不服本判決，應於收受送達後十日內向本院提出上訴書狀（應
附繕本）。
  　　　　　　　　　　　　　  　　　　書記官  劉易柔
中　　華　　民　　國　　96　　年　　 6　　月　　15  　日
